【裁判字號】    88,易,818
【裁判日期】    890314
【裁判案由】    竊盜等
【裁判全文】
臺灣新竹地方法院刑事判決                          八十八年度易字第八一八號
    公  訴  人  臺灣新竹地方法院檢察署檢察官
    被      告  丙○○
                丁○○
右列被告等因竊盜等案件，經檢察官提起公訴（八十八年度偵字第一四Ｏ三號），本
院判決如左：
    主  文
丙○○、丁○○均無罪。
    理  由
一、公訴意旨略以：被告丁○○係日泰營造工程公司（下稱日泰公司）承包新竹縣尖
    石鄉油羅溪堤防延長工程之工地負責人，因施工之配料不夠，竟與被告丙○○及
    名字不詳之蘇姓成年男子，共同意圖為自己不法之所有，於民國八十八年二月六
    日下午二時許，在新竹縣尖石鄉油羅溪堤防前六十公尺處行水區域內，未經主管
    機關許可，由被告丙○○駕駛挖土機盜採砂石約三十二立方米，再由蘇姓男子駕
    駛貨車將砂石載至工地旁之配料廠供被告丁○○所屬公司施工之用，因而損害臺
    灣省第二河川局（現已更名為：經濟部水利處第二河川局，下稱第二河川局）之
    權益，嗣於同日下午二時四十五分許，在上址為警查獲，因認其等均涉犯刑法第
    三百二十條第一項之竊盜罪嫌及水利法第九十二條之一第一項中段之在行水區內
    擅採砂石，因而損害他人權益罪嫌等語。
二、公訴人認被告被告丁○○與丙○○二人有上開竊盜及違反水利法之犯行，無非以
    右揭事實業據被告二人亦坦承有挖採砂石，且經現場查緝警員溫瑞銘及第二河川
    局駐衛警察甲○○二人證述綦詳，復有會勘紀錄紙、油羅溪河川圖籍一紙及現場
    照片八幀在卷足稽，為其論據。
三、按犯罪事實應依證據認定之，無證據不得推定其犯罪事實。又不能證明被告犯罪
    者，應諭知無罪之判決，刑事訴訟法第一百五十四條、第三百零一條第一項定有
    明文。又犯罪之成立，除應具備各罪之特別構成要件外，尤須具有故意或過失之
    一般要件，方能成立；刑法上之竊盜罪，須意圖為自己或第三人不法之所有，而
    取他人所有物，為其成立要件，最高法院二十七年非字第十五號、二十三年上字
    第一八九二號判例可資參照。即刑法第三百二十條第一項竊盜罪所處罰者係意圖
    犯，所謂意圖犯係行為人在主觀上必須出於法定之不法意圖，而客觀上故意實現
    不法構成要件之行為，始屬於意圖犯之構成要件該當行為；故縱使行為人在客觀
    上有為該行為，倘其主觀上並無上開不法意圖，即阻卻其違法性，尚不能因此認
    其成立犯罪。
四、訊據被告丁○○與丙○○二人固坦承有上開在行水區挖取砂石供工程使用之行為
    ，惟均堅詞否認有上開竊盜或違反水利法之犯行，被告丁○○辯稱：伊當時係承
    包新竹縣尖石鄉油羅溪堤防延長工程，當初就本工程係約定就地取財，伊當日係
    在現場挖取一條水道，要將堤防內之地下水引流出去，而挖出來的砂石就用來舖
    設地基鬆軟的道路以供車子通行，伊並未竊取砂石，且該堤防工程本身即在行水
    區內，其雖在行水區內開挖砂石，應未構成犯罪等語；被告丙○○則以：伊係受
    僱於丁○○，丁○○叫伊挖伊就挖，伊不知情等語。
五、經查，日泰公司承包原臺灣省第二河川局所轄之新竹縣尖石鄉油羅溪堤防延長工
    程，由被告丁○○擔任該工程之現場工地負責人，而該工程之堤防本身即係位在
    臺灣省政府所公告之油羅溪行水區內，業經證人即第二河川局派駐上開工程之監
    工乙○○及駐衛警察甲○○二人分別證述在卷，並有上開油羅溪河川圖籍一紙及
    臺灣省第二河川局工程契約書一份附卷可稽。證人乙○○於本院審理時證稱：本
    工程係整個堤防的興建，有挖（挖提坊所在）及填（填堤心部分），當初有
    講好工程係採就地取材就足夠了，只有堤防混凝土的砂石部分日泰公司必須自行
    購買，水泥部分河川局會提供，日泰公司再在現場就地製作混凝土使用，而日泰
    公司用以做混凝土使用的砂石確實是從外面買來洗過的碎石，如果用現場的砂石
    做混凝土，因為其含土量大高，會影響整個堤防的強度，當時在工地現場確有挖
    取砂石做便道供水泥車行駛，但目前工程已完工，現場均已復舊，並未發現日泰
    公司挖取的砂石有外運的情形等語。經本院再傳訊證人甲○○，其稱證：本工程
    係完全在行水區域內建造，當日被告丁○○的確有派司機即被告丙○○挖取砂石
    ，但如照片所示之深潭等，一看即知他們係在挖排水之水道等語，並有上開現場
    照片八幀在卷可稽。而證人溫瑞銘並非對現場工程或許並不熟悉，但由卷附現場
    照片確實可見有被告丁○○所搭建、用以攪拌混凝土之機械，但並未見有何洗砂
    之機器，且如證人乙○○所言，如被告丁○○係以行水區所挖取、未經洗選的砂
    石製作混凝土用以灌堤防外牆，勢必會影響牆身之強度，不僅與雙方合約之內容
    相悖，身為水利局監工之證人乙○○必定不會允許，日泰公司更可能會因此涉訟
    ，是被告丁○○、丙○○二人所辯當日開挖砂石的部分係為了做水道，挖出的砂
    石亦用來填工程區○○○道一詞，應為可採，是被告二人挖取砂石之行為在主觀
    上係依據日泰公司與第二河川局就興建堤防工程之合約所為，應無何意圖為自己
    或第三人不法之所有之故意，揆諸上開判例意旨，其等所為應與竊盜罪之構成要
    件不符。再查，為保護水道安全，水利法第七十八條定有在行水區內禁止擅採砂
    石等之規定，就違反該規定因而損害他人權益者，同法第九十二條之一第一項中
    段定有處罰明文，此乃係就一般情形所為之規定，今第二河川局係基於油羅溪沿
    岸之安全必要而與日泰公司簽定興建油羅溪之堤防延長工程，因該工程本身即在
    行水區內已如前述，是被告二人依與第二河川局之合約在行水區域內、依河川局
    之指示興建工程而就地取材挖取當地之砂石，其等開挖砂石之行為在客觀上固有
    違反水利法規定，但其等主觀上並無不法意圖，已阻卻違法性，第二河川局更無
    何權益受損害之情形可言，被告二人之所為與上開竊盜罪及水利法第九十二條之
    一第一項中段規定之構成要件不符，自難以上開二罪相繩被告二人，公訴人容有
    誤會。此外，復查無其他積極證據足資認定被告二人有公訴人所指之上開竊盜或
    違反水利法規定之犯行，既不能證明被告二人犯罪，本院自應對其等為無罪判決
    之諭知，以免冤抑。
六、據上論斷，應依刑事訴訟法第三百零一條第一項，判決如主文。
本案經檢察官黃仁宏到庭執行職務。
中      華      民      國    八十九    年      三      月     十四     日
                                  臺灣新竹地方法院刑事第一庭
                                      法  官  遲  中  慧
右正本證明與原本無異。
如不服本判決，應於判決送達後十日內向本院提出上訴狀( 應附繕本 )，上訴於
臺灣高等法院。
                                      書記官  龔  柏  萃
中      華      民      國    八十九    年      三      月     十四     日


司法院資訊處製作；財團法人民間司法改革基金會備份。
